臺灣橋頭地方法院民事裁定
109年度消債清字第58號
聲請人即債  張瑞雲  
務人                  
代  理  人  方浩鍵  法扶律師
上列當事人因消費者債務清理事件聲請清算，本院裁定如下：
    主  文
聲請人張瑞雲自民國一百零九年九月十八日下午四時起開始清算
程序。
命司法事務官進行本件清算程序。
    理  由
一、聲請意旨略以：聲請人即債務人張瑞雲前向金融機構辦理信
    用貸款、信用卡契約等，致積欠無擔保債務計新臺幣（下同
    ）8,986,748元，因無法清償債務，乃於民國108年11月間向
    本院聲請前置調解，惟因無還款能力，而於109年1月2日調
    解不成立，因聲請人有不能清償債務或有不能清償之虞，復
    未經法院裁定開始更生程序或宣告破產，爰依法聲請准予裁
    定清算等語。
二、按「債務人不能清償債務或有不能清償之虞者，得依本條例
    所定更生或清算程序，清理其債務。」消費者債務清理條例
    （下稱消債條例）第3條定有明文。衡以消費者與金融機構
    間債之關係之發生，係依契約自由原則及相互間之信賴為基
    礎，此為社會經濟活動得以維繫及發展之重要支柱，債務人
    經濟窘迫，固不應任其自生自滅，債權人一方之利益，仍不
    能因之摒棄不顧。是債務人於協商程序中，自應本於個人實
    際財產及收支狀況，依最大誠信原則，商討解決方案。如終
    究不能成立協商，於聲請更生或清算時，法院審酌上開條文
    所謂「不能清償或有不能清償之虞」，自宜綜衡債務人全部
    收支、信用及財產狀況，評估是否因負擔債務，而不能維持
    最基本之生活條件；所陳報之各項花費，是否確屬必要性之
    支出；如曾有協商方案，其條件是否已無法兼顧個人生活之
    基本需求等情，為其判斷之準據。
三、經查：
  ㈠聲請人前向各金融機構辦理信用貸款、信用卡契約等，致現
    積欠無擔保債務至少8,986,748元，前即已因無法清償債務
    ，而於108年11月間向本院聲請前置調解，因無還款能力而
    於109年1月2日調解不成立等情，此有108年11月26日前置調
    解聲請狀所附債權人清冊、財團法人金融聯合徵信中心前置
    協商專用債權人清冊、信用報告、調解筆錄等件在卷可稽，
    堪信為真實。
  ㈡聲請人為中度身心障礙，現無業，由胞姊負擔必要生活費用
    ，而其名下尚有南山人壽保單價值準備金437,730元，另106
    、107年度未有申報所得，現未投保勞工保險，每月領有身
    障補助5,065元等情，此有財產及收入狀況書明書、勞工保
    險被保險人投保資料表、綜合所得稅各類所得資料清單及財
    產資料歸屬清單、領取補助之存摺內頁、南山人壽保險股份
    有限公司109年7月15日南壽保單字第C2312號函等件附卷可
    證。則查無聲請人有其他收入來源，佐以聲請人未有所得紀
    錄，則聲請人陳稱皆倚靠胞姊負擔每月個人必要支出，尚非
    不可採信，以身障補助5,065元作為核算其現在償債能力之
    基礎，應能反映真實收入狀況。
  ㈢至聲請人個人日常生活必要費用部分，審酌聲請人負債之現
    況，基於社會經濟活動之互賴及誠信，該日常生活所需費用
    ，自應節制開支，不得有超越一般人最低生活標準之享受，
    否則反失衡平，本院依消債條例第64條之2第1項，參酌109
    年度高雄市最低生活費標準13,099元之1.2倍為15,719元，
    則聲請人每月最低生活費除有特殊情形並有證據證明者外，
    自宜以此為度，始得認係必要支出。聲請人自陳每月必要支
    出為12,000元，低於上開標準甚多，應屬可採。
  ㈣綜上所述，以聲請人現僅領取補助5,065元，無法負擔每月個
    人必要生活費用12,000元，亦無法清償目前扣除保單價值準
    備金之負債總額8,549,018元，堪認聲請人確有不能清償債
    務或有不能清償之虞之情事。從而，聲請人主張已不能清償
    債務，聲請本院准予清算，依所舉事證及本院調查結果，即
    無不合。
四、末按「法院開始清算程序之裁定，應載明其年、月、日、時
    ，並即時發生效力。」、「法院裁定開始更生或清算程序後
    ，得命司法事務官進行更生或清算程序，必要時得選任律師
    、會計師或其他適當之自然人或法人一人為監督人或管理人
    。」，消費者債務清理條例第83條第1項、第16條第1項分別
    定有明文。本件聲請人其目前收入及財產狀況，不能履行債
    務，未償之債務亦屬不能清償，有如上述。從而，聲請人聲
    請清算，洵屬有據，應予准許，爰命司法事務官進行本件清
    算程序。
五、依消費者債務清理條例第11條第1項、第83條第1項、第16條
    第1項，裁定如主文。
中　　華　　民　　國　 109　　年　　9 　　月　　18　　日
                      　　民事庭　法　官　李姝蒓
以上正本係照原本作成。
本裁定已於109年9月18日下午4 時公告。
本裁定不得抗告。
中　　華　　民　　國　 109　　年　　9 　　月　　18　　日
  　                              書記官　郭南宏